【裁判字號】    98,審抗,45
【裁判日期】    980325
【裁判案由】    本票裁定
【裁判全文】
臺灣臺北地方法院民事裁定              98年度審抗字第45號
抗  告  人  乙○○原名陳鐘鼎.
相  對  人  甲○○○
上列當事人間請求本票裁定事件，抗告人對於民國98年1月22日
本院所為98年度司票字第2090號之裁定提起抗告，本院裁定如下
：
    主  文
抗告駁回。
抗告程序費用新台幣壹仟元由抗告人負擔。
    理  由
一、本件抗告意旨略以：系爭本票係抗告人於民國95年 8月間向
    案外人余光代借款新台幣（下同）共計 2,500,000元，並以
    抗告人之配偶即案外人游美秀所有之房屋為案外人余光代設
    定擔保，抗告人並簽發系爭本票交付與余光代之女婿即案外
    人楊清源，抗告人已清償上開借款並塗銷設定登記，是抗告
    人未向相對人借款，又案外人楊清源先稱待找到系爭本票後
    歸還，復向相對人借款 1,040,000元並將系爭本票交付與相
    對人保管，惟未訂立債權轉讓書，相對人未取得系爭本票所
    有權，無權聲請強制執行，楊清源交付非自己所有之系爭本
    票與相對人，涉及刑法侵占罪，抗告人將對其二人另提起訴
    訟，爰請准廢棄原裁定云云。
二、相對人主張：其執有抗告人於95年8月9日簽發之本票 1紙，
    金額 2,500,000元，付款地未載，利息未約定，免除作成拒
    絕證書，到期日為95年11月 7日，詎經相對人於到期日經提
    示未獲付款，為此聲請原法院裁定准予強制執行。
三、按執票人向本票發票人行使追索權時，得聲請法院裁定後強
    制執行，票據法第 123條定有明文。本票執票人，依前開規
    定，聲請法院裁定許可對發票人強制執行，性質上係屬非訟
    事件，此項聲請之裁定及抗告法院之裁定，僅依非訟事件程
    序以審查強制執行許可與否，並無確定實體上法律關係存否
    之效力，如發票人就票據債務之存否有爭執時，應由發票人
    另提起確認之訴，以資解決，此有最高法院57年台抗字第76
    號判例之意旨可資參照。經查，本件抗告人所主張當事人間
    並未有債權債務關係，且訴外人楊清源無權交付系爭本票與
    相對人保管，或相對人對系爭本票無所有權等情，均屬關乎
    本票債權是否存在等實體法上之爭執事項，依上開說明，並
    不屬非訟程序所得審究者，抗告人就所爭執之實體事項應另
    行提起訴訟，以資解決；因之，以抗告人並不爭執系爭本票
    之簽發，則原審就系爭本票為形式上審查後為准予強制執行
    之裁定，於法並無不合。從而，本件抗告人之抗告，委無理
    由，應予駁回。
四、據上論結，本件抗告為無理由，爰依非訟事件法第21條第2
    項、第24條第1項、第46條，民事訴訟法第495條之1第1項、
    第449條第1項、第78條，裁定如主文。
中    華    民    國    98    年    3     月    25    日
                  民事第六庭審判長法  官  劉坤典
                                  法  官  林秀圓
                                  法  官  林麗真
以上正本係照原本作成
如不服本裁定，僅得於收受本裁定正本送達後10日內，以適用法
規顯有錯誤為理由並委任律師為訴訟代理人，向本院提出再抗告
狀，（須附繕本一份及繳納再抗告裁判費新台幣1,000元），經
本院許可後始可再抗告。
中    華    民    國    98    年    3     月    27    日
                                  書記官  黃士元


司法院資訊處製作；財團法人民間司法改革基金會備份。
